【裁判字號】    99,上訴,1435
【裁判日期】    990629
【裁判案由】    毒品危害防制條例等
【裁判全文】
臺灣高等法院刑事判決                99年度上訴字第1435號
上  訴  人
即  被  告  甲○○
選任辯護人  陳永來律師
            魏雯祈律師
上列上訴人因違反毒品危害防制條例案件，不服臺灣板橋地方法
院99年度訴字第537號，中華民國99年3月30日第一審判決（起訴
案號：臺灣板橋地方法院檢察署99年度偵字第2673號），提起上
訴，本院判決如下：
    主  文
上訴駁回。
    事  實
一、甲○○明知愷他命（Ketamine）係屬毒品危害防制條例第 2
    條第2 項第3 款所列之第三級毒品，不得非法運輸，且係行
    政院依懲治走私條例第2 條第3 項授權公告之「管制物品項
    目及其數額」所列甲類第4 項之管制進出口物品，不得私運
    進口，竟與真實年籍姓名不詳綽號「強哥」之成年男子共同
    基於運輸第三級毒品愷他命及自大陸地區私運管制進口物品
    進口之犯意聯絡，接受「強哥」僱用，約定由「強哥」在中
    國大陸地區備妥愷他命後，以海運快遞之方式運輸走私管制
    物品即第三級毒品愷他命進入臺灣地區，再由甲○○在臺灣
    地區負責接貨並交付予「強哥」所指定之人，甲○○即可獲
    得新臺幣（下同）2 萬元之報酬。謀議既定，「強哥」即於
    民國98年12月間，在中國大陸地區備妥待運之如附表編號一
    、二所示之愷他命，並在中國大陸地區某不詳地點將之裝入
    紙箱，復在紙箱內放入電腦鍵盤、變壓器等物以為掩飾，利
    用不知情之貨運公司自中國大陸地區起運，以國際包裹海運
    快遞之方式，寄送藏有如附表編號一、二所示愷他命之紙箱
    ，而運輸、私運如附表編號一、二所示之愷他命進入臺灣地
    區，寄抵臺灣後，再由不知情之中連汽車貨運股份有限公司
    （以下簡稱中連貨運）員工，將上開藏有如附表編號一、二
    所示愷他命之紙箱運送至位於臺北縣土城市○○路26號之中
    連貨運營業站，期間「強哥」曾多次以所持用使用中國大陸
    業者出租之00000000000 行動電話號碼之行動電話撥打至甲
    ○○所持用內含0000000000號碼SIM 卡之行動電話，與甲○
    ○聯繫到貨時間及後續送貨事宜，並於99年1 月5 日發送簡
    訊至甲○○所持用內含0000000000號碼SIM 卡之行動電話，
    經甲○○以公共電話撥打至「強哥」所持用使用中國大陸業
    者出租之00000000000 行動電話號碼之行動電話，「強哥」
    即告知甲○○上開夾藏有如附表編號一、二所示愷他命之包
    裹將於翌日即99年1 月6 日寄抵位於臺北縣土城市○○路26
    號中連貨運營業站，嗣甲○○即於99年1 月6 日前往臺北縣
    土城市○○路26號中連貨運營業站收取上開夾藏有如附表編
    號一、二所示愷他命之包裹，並將其中如附表編號一所示之
    第三級毒品愷他命放置於車號2902-JT 號自小客車後車廂內
    ，將其中如附表編號二所示之第三級毒品愷他命放置於其向
    不知情之江惠玲承租位於臺北縣板橋市○○路○ 段226 巷4
    號2 樓206 號房內，甲○○旋再於99年1 月6 日中午12時32
    分，以所持用內含0000000000號碼SIM 卡之行動電話撥打至
    「強哥」所指定之魏忠恕所持用內含0000000000號碼SIM 卡
    之行動電話，告知魏忠恕其已收到「強哥」寄送之愷他命，
    雙方並約定於同日下午4 時30分許見面。嗣於99年1 月6 日
    下午4 時32分許，甲○○駕駛車號2902-JT 號自小客車前往
    臺北市○○區○○路325 號前，欲依「強哥」之指示交付愷
    他命予魏忠恕時，當場為警查獲，並扣得甲○○所有供聯絡
    運輸第三級毒品愷他命所用之行動電話2 支（含0000000000
     、0000000000 號碼SIM 卡各1 張）、與本案無涉之行動電
    話2 支（含0000000000、0000000000號碼SIM 卡各1 張），
    及在其所駕駛之車號2902-JT 號自小客車之副駕駛座腳踏墊
    及後行李箱內扣得如附表編號一所示之第三級毒品愷他命；
    復於99年1 月7 日上午10時10分許，經甲○○同意搜索，在
    其位於臺北縣板橋市○○路○ 段226 巷4 號2 樓206 號房之
    租賃處再扣得如附表編號二之第三級毒品愷他命及甲○○所
    有供秤重、包裝上開第三級毒品愷他命所用之電子磅秤1 台
    、夾鏈袋5 包。
二、案經行政院海岸巡防署北部地區巡防局報請臺灣板橋地方法
    院檢察署檢察官指揮暨行政院海岸巡防署北部地區巡防局、
    臺北縣政府警察局永和分局移請臺灣板橋地方法院檢察署檢
    察官偵查起訴。
    理  由
壹、程序方面
    按被告以外之人於審判外之陳述，雖不符刑事訴訟法第 159
    條之1至第159條之4 之規定，而經當事人於審判程序同意作
    為證據，法院審酌該言詞陳述或書面陳述作成時之情況，認
    為適當者，亦得為證據；當事人、代理人或辯護人於法院調
    查證據時，知有刑事訴訟法第159條第1項不得為證據之情形
    ，而未於言詞辯論終結前聲明異議者，視為有前項之同意，
    刑事訴訟法第159條之1、第159條之5第1項、第2項分別定有
    明文。經查，本判決下列所引用之被告以外之人於審判外之
    陳述或非供述證據，檢察官、被告及其選任辯護人於本院言
    詞辯論終結前均未聲明異議，本院審酌上開證據資料製作時
    較無人情施壓或干擾，亦無不當取供，及證明力明顯過低之
    瑕疵，認以之作為證據應屬適當，故揆諸前開規定，認前揭
    證據資料有證據能力，合先敘明。
貳、實體方面
一、被告於本院上訴意旨略以：本案是「強哥」在私運管制進口
    物品進入我國境內，其走私行為即屬完成，被告僅係單純就
    上開走私物品為運送行為，祇成立懲治走私條例第3 條之運
    送走私物品罪，被告既與「強哥」對毒品由大陸寄送臺灣乙
    事無犯意聯絡與行為分擔，原審量處有期徒刑4 年，實嫌過
    重云云。惟查：
  (一)上揭犯罪事實，業經被告於警詢、偵查及原審審理中自白不
    諱，核與證人魏忠恕於警詢中之證述情節（臺灣板橋地方法
    院檢察署99年度偵字第2673號偵查卷第19頁至第21頁）大致
    相符，並有如附表編號一至六所示之物扣案及臺灣板橋地方
    法院098年聲監字第001034、001203號、098年聲監續字第
    000936號、001023號通訊監察書各1紙、通訊監察譯文、現
    場照片14張在卷（同上卷第52頁至第92頁、第95、96頁、第
    104頁至第111頁）可稽，而扣案之白色粉末2袋經送請內政
    部警政署刑事警察局鑑定結果，其中1袋經拆封檢視共計13
    包，編號A1至A13（即附表編號一部分），驗前總毛重
    2517.23公克，包裝塑膠袋總重約17.30公克，取0.45公克鑑
    定用罄，檢出第三級毒品愷他命成分，純度約99﹪，推估驗
    前總純質淨重約2474.93公克，另1袋經拆封檢視共計13包，
    編號B1至B7（即附表編號二部分），驗前總毛重2517.09公
    克，包裝塑膠袋總重約17.40公克，取0.18公克鑑定用罄，
    檢出第三級毒品愷他命成分，純度約99﹪，推估驗前總純質
    淨重約2474.69公克，有內政部警政署刑事警察局99年2月1
    日刑鑑字第0990005792號鑑定書1份在卷（同上卷第123、
    124頁）可佐，足認被告前開自白與事實相符，堪以採信。
    事證明確，被告運輸、私運第三級毒品愷他命之犯行，洵堪
    認定。
  (二)被告於上開毒品寄送至臺灣前，即與「強哥」謀議由「強哥
    」僱用，約定由「強哥」在中國大陸購妥毒品後，以海運快
    快遞方式走私進入臺灣地區，再由被告在臺灣接貨，再將毒
    品交付「強哥」指定之人，則被告對於該毒品自中國大陸走
    私進口至臺灣地區之犯行，與「強哥」間即有犯意聯絡與行
    為分擔。被告辯以僅成立懲治走私條例第3 條之運送走私物
    品罪，即有誤會。
二、按愷他命係毒品危害防制條例第2 條第2 項第3 款所列之第
    三級毒品，並同屬行政院依懲治走私條例第2 條第3 項授權
    公告之「管制物品項目及其數額」甲項第4 款規定之管制進
    出口物品，不限其數額，均不得運輸及私運；又自大陸地區
    私運物品進入臺灣地區者，以私運物品進口論，適用本條例
    規定處斷，懲治走私條例第12條亦定有明文。是核被告所為
    ，係犯毒品危害防制條例第4 條第3 項之運輸第三級毒品罪
    及懲治走私條例第12條、第2 條第1 項之私運管制物品進口
    罪。被告運輸第三級毒品愷他命前後持有第三級毒品愷他命
    純質淨重20公克以上之低度行為，應為運輸第三級毒品之高
    度行為所吸收，不另論罪。又共同正犯乃係在合同意思範圍
    以內，各自分擔犯罪行為之一部，互相利用他人之行為，以
    達其犯罪之目的；故各共同正犯之間，非僅就其自己所實施
    之行為負責，並應在犯意聯絡之範圍內，對於其他共同正犯
    所實行之行為，亦共同負責。本件被告與真實年籍姓名不詳
    綽號「強哥」之成年男子間，有上揭分擔實施私運毒品之行
    為，則被告與「強哥」依上揭分工合作模式，各自分擔實施
    其中一部分行為，並互相利用他方之行為，以達成彼等自大
    陸地區私運毒品愷他命來臺之共同目的，故彼等間就上開犯
    行，有犯意聯絡及行為分擔，皆為共同正犯。又其二人共同
    利用不知情之貨運公司、中連貨運實施前揭犯行，應論以間
    接正犯。被告所犯上開運輸第三級毒品罪及私運管制物品進
    口罪，係一行為觸犯數罪名，為想像競合犯，應依刑法第55
    條規定，從一重之運輸第三級毒品罪處斷。又被告就上開運
    輸第三級毒品愷他命之犯行，迭於偵查及審判中均自白不諱
    ，合於毒品危害防制條例第17條第2 項之規定，應依法減輕
    其刑。
三、原審認被告罪證明確，依毒品危害防制條例第4條第3項、第
    17條第2項、第19條第1項，懲治走私條例第11條、第2條第1
    項、第12條，刑法第11條前段、第28條、第55條、第38條第
    1項第1款規定，審酌被告前無犯罪紀錄，有臺灣高等法院被
    告前案紀錄表1 份在卷可參，素行尚佳，為貪圖不法利益，
    竟鋌而走險將嚴重危害國人身心健康之第三級毒品愷他命運
    輸來臺，無視我國政府反毒決心，且所運、私運之愷他命總
    重達5 公斤餘，數量非小，若非即時查獲而任其流入臺灣地
    區，對於社會之毒害至深且鉅，兼衡被告於本案犯行擔任之
    角色，係居被動接收毒品之地位，尚非幕後籌畫主導之人，
    亦未因本案犯行而獲有重大利益，及犯後坦承犯行之態度等
    一切情狀，量處有期徒刑4 年。另按依毒品危害防制條例第
    18條第1 項前段之規定，應予沒收銷燬之毒品，以經查獲之
    第一、二級毒品為限。又毒品依其成癮性、濫用性及對社會
    危害性，共分為四級，上開條例並就製造、運輸、販賣、意
    圖販賣而持有、以非法方法使人施用、引誘他人施用及轉讓
    不同等級之毒品等行為，分別定其處罰。至施用或持有第三
    、四級毒品，因其可罰性較低，故未設處罰之規定，僅就施
    用及持有第一、二級毒品科以刑罰。然鑑於第三、四級毒品
    均係管制藥品，特於同條例第11條之1 明定無正當理由，不
    得擅自持有；第18條第1 項後段復規定查獲之第三、四級毒
    品，無正當理由而擅自持有者，沒入銷燬之。從而，依同條
    例第18條第1 項後段應沒入銷燬之毒品，專指查獲施用或持
    有之第三、四級毒品而言；倘係查獲製造、運輸、販賣、意
    圖販賣而持有、以非法方法使人施用、引誘他人施用或轉讓
    第三、四級毒品，既屬同條例相關法條明文規定處罰之犯罪
    行為，即非該條項應依行政程序沒入銷燬之範圍。又同條例
    第19條第1 項所定「供犯罪所用或因犯罪所得之物」，係指
    犯第4條至第9條、第12條、第13條或第14條第1項、第2項之
    罪所用或所得之物，不包括毒品本身在內，是尚不得援用此
    項規定為第三、四級毒品之沒收依據。再同條例對於查獲之
    製造、運輸、販賣、意圖販賣而持有、以非法方法使人施用
    、引誘他人施用及轉讓第三、四級毒品之沒收，並無特別規
    定，如其行為已構成犯罪，則該毒品即屬不受法律保護之違
    禁物，應回歸刑法之適用，依刑法第38條第1項第1款之規定
    沒收之（最高法院96年度台上字第727、728號判決意旨可參
    ）。查扣案如附表編號一、二所示之粉末，經內政部警政署
    刑事警察局鑑定結果，確均含有第三級毒品愷他命成分，而
    屬違禁物，是不問屬於犯人即被告與否，均應依刑法第38條
    第1項第1款之規定併予宣告沒收（至鑑驗用罄之愷他命，既
    已滅失，自無庸宣告沒收）。又扣案之行動電話2 支（含00
    00000000、0000000000號碼SIM卡各1 張）、電子磅秤1台、
    夾鏈袋5 包，均屬被告所有，且為供被告犯罪所用之物，業
    經被告供承在卷，均應依毒品危害防制條例第19條第1 項規
    定，併予宣告沒收之；而上開行動電話2 支（含0000000000
    、0000000000號碼SIM卡各1張）、電子磅秤1台、夾鏈袋5包
    既經扣案，在事理上即無全部或一部不能沒收之虞，故無依
    同條項之規定贅知「如全部或一部不能沒收時，追徵其價額
    」之必要。至上開扣案之行動電話內所含SIM卡2張，其中門
    號0000000000係由羅涵妮之名義聲請，門號0000000000係由
    劉忠義之名義聲請，有遠傳電信股份有限公司函覆之使用者
    資料在卷可稽，惟上開2門號SIM卡係被告向他人購入後供被
    告使用，已經被告於本院審理中供述明確，足認被告已取得
    上開0000000000、0000000000門號SIM 卡之所有權，附此敘
    明。至另扣案之行動電話2 支（含0000000000、0000000000
    號碼SIM卡各1張），並未經被告於本案中使用，自難認與本
    案有涉，故不予宣告沒收，附此敘明，認事用法，核無不合
    ，量刑亦屬妥適，被告上訴意旨，飾詞圖取輕判，尚非有據
    ，即為無理由，應予駁回。
據上論斷，應依刑事訴訟法第368條，判決如主文。
本案經檢察官鄭龍照到庭執行職務。
中    華    民    國    99    年    6     月    29    日
                  刑事第三庭  審判長法  官  陳博志
                                    法  官  劉興浪
                                    法  官  許文章
以上正本證明與原本無異。
如不服本判決，應於收受送達後10日內向本院提出上訴書狀，其
未敘述上訴之理由者並得於提起上訴後10日內向本院補提理由書
（均須按他造當事人之人數附繕本）「切勿逕送上級法院」。
                                    書記官  蔡慧娟
中    華    民    國    99    年    6     月    29    日
附表：
┌──┬────────┬──────────────┬────────┐
│編號│品            名│數                        量│備            註│
├──┼────────┼──────────────┼────────┤
│一  │第三級毒品愷他命│拾參包（驗前總毛重2517.23 公│包裝袋殘留愷他命│
│    │                │克，取0.45公克鑑定用罄，驗餘│毒品成分，因毒品│
│    │                │總毛重2516.78 公克，純度約99│成分難與包裝袋悉│
│    │                │%，推估驗前總純質淨重約2474.│數分離，或析離需│
│    │                │93公克，含包裝袋拾參只）    │費甚鉅，俱依刑法│
│    │                │                            │第38條第1 項第1 │
│    │                │                            │款規定宣告沒收。│
├──┼────────┼──────────────┼────────┤
│二  │第三級毒品愷他命│拾參包（驗前總毛重2517.09 公│包裝袋殘留愷他命│
│    │                │克，取0.18公克鑑定用罄，驗餘│毒品成分，因毒品│
│    │                │總毛重2516.91 公克，純度約99│成分難與包裝袋悉│
│    │                │%，推估驗前總純質淨重約2474.│數分離，或析離需│
│    │                │69公克，含包裝袋拾參只）    │費甚鉅，俱依刑法│
│    │                │                            │第38條第1 項第1 │
│    │                │                            │款規定宣告沒收。│
├──┼────────┼──────────────┼────────┤
│三  │行動電話（含門號│壹支                        │供運輸愷他命用。│
│    │0000000000 號SIM│                            │                │
│    │卡壹枚）        │                            │                │
├──┼────────┼──────────────┼────────┤
│四  │行動電話（含門號│壹支                        │供運輸愷他命用。│
│    │0000000000 號SIM│                            │                │
│    │卡壹枚）        │                            │                │
├──┼────────┼──────────────┼────────┤
│五  │電子磅秤        │壹台                        │供運輸愷他命用。│
├──┼────────┼──────────────┼────────┤
│六  │夾鏈袋          │伍包                        │供運輸愷他命用。│
├──┼────────┼──────────────┼────────┤
│七  │行動電話（含門號│壹支                        │與本案無涉。    │
│    │0000000000號SIM │                            │                │
│    │卡壹枚）        │                            │                │
├──┼────────┼──────────────┼────────┤
│八  │行動電話（含門號│壹支                        │與本案無涉。    │
│    │0000000000號SIM │                            │                │
│    │卡壹枚）        │                            │                │
└──┴────────┴──────────────┴────────┘

司法院資訊處製作；財團法人民間司法改革基金會備份。
